【裁判字號】    99,交聲,607
【裁判日期】    990331
【裁判案由】    交管條例聲異
【裁判全文】
臺灣板橋地方法院交通事件裁定         99年度交聲字第607號
原處分機關  交通部公路總局臺北區監理所板橋監理站
聲明異議人  甲○○
即受處分人
上列受處分人因違反道路交通管理處罰條例案件，對於交通部公
路總局臺北區監理所板橋監理站中華民國99年2 月22日所為之板
監裁字第裁41－AG0000000 號處分（原舉發通知單號：中華民國
99年1 月15日臺北市政府警察局北市警交大字第AG0000000 號）
，聲明異議，本院裁定如下：
    主  文
異議駁回。
    理  由
一、原處分以：聲明異議人即受處分人甲○○於民國（下同）98
    年12月25日8 時36分許，駕駛其所有之車號：CYM—060號普
    通重型機車，在臺北市○○區○○路（南向北）行駛，而於
    行經該市區最高速限時速50公里之金湖路200 號時，竟以時
    速63公里之速度行駛，為臺北市政府警察局內湖分局交通分
    隊員警採用雷達測速儀器測得上開車速，因此發現異議人有
    違規超速行駛（限速50公里，經測時速63公里，超速13公里
    未滿20公里）之事實，經以該科學設備拍攝違規採證照片後
    ，填製99年1 月15日臺北市政府警察局北市警交大字第AG00
    00000 號舉發違反道路交通管理事件通知單（下稱舉發單）
    且隨附違規照片逕行舉發。案經移送原處分機關辦理，異議
    人則依限到案提出不服申述，為原處分機關向舉發員警職配
    之臺北市政府警察局內湖分局（下稱內湖分局）再行調查結
    果，依據內湖分局函復本案逕行舉發經過情形，以及舉發單
    通知聯、採證照片與雷達測速儀檢定合格證書等事證，仍認
    定異議人確有上揭違規行為，依道路交通管理處罰條例第40
    條規定，裁處異議人罰鍰新臺幣（下同）600 元，並記違規
    點數1 點。
二、聲明不服意旨則稱：異議人於98年12月25日駕乘機車行經臺
    北市○○區○○路200 號前（南向北）路段，被該路段測速
    照相機測得行車速度63公里，但因該路段限速標誌模糊不堪
    辨識及該限速標誌設立於該下波處，限速資訊傳遞不易，該
    限速標誌設置實有瑕疵；又依舉發照片所示，當日天候屬陰
    雨，地面潮溼，異議人駕車更會注意安全，車速不會過快，
    況前方路口有因紅燈車輛皆已煞車停止，若異議人駕駛之機
    車行車速度為63公里，勢必因煞車不及而撞上前方車輛，且
    舉發照片亦顯示異議人駕駛之機車煞車燈已亮起減速，故異
    議人所駕機車尚不至於超速至63公里，該路段之測速儀器測
    得速度不準確等云云。
三、經查：
(一)、按行車速度，依速限標誌或標線之規定，無速限標誌或標線
    者，行車速度不得超過50公里，道路交通安全規則第93條第
    1 項第1 款定有明文。次按汽車駕駛人，行車速度，超過規
    定之最高時速者，除有第43條第1 項第2 款情形外，處1,20
    0 元以上2,400 元以下罰鍰，道路交通管理處罰條例第40條
    亦有明定；又同條例第63條第1 項第1 款規定，汽車駕駛人
    違反本條例第40條規定者，除依原條款處罰鍰外，並予記違
    規點數1 點。再按，汽車駕駛人之行為經以科學儀器取得證
    據資料證明其行為違規，當場不能或不宜攔截製單舉發者，
    得逕行舉發；科學儀器應採固定式，並定期於網站公布其設
    置地點，但汽車駕駛人之行為屬行車速度超過規定之最高速
    限者，不在此限，道路交通管理處罰條例第7 條之2 第1 項
    第7 款、第2 項第9 款亦均規定明確。
(二)、本案所指如上交通違規，係由舉發員警以科學儀器取得證據
    資料，證明異議人有於98年12月25日8 時36分許，駕乘車號
    ：CYM－060號普通重型機車，行經最高速限50公里之臺北市
    ○○區○○路200 號前，以行車速度63公里超速行駛（超速
    13公里，未滿20公里）之事實。上述舉發違規，並經原舉發
    機關按已查明之車籍資料，填註車牌號碼、車輛種類、車主
    姓名、登記之車籍地址，且於舉發通知單上加註「逕行舉發
    依據採證照片（相片隨附）」等文字後，由內湖分局將舉發
    通知單併附採證相片交由郵政機關以掛號送達，且異議人亦
    收受而依限提出不服申述，是本案逕行舉發交通違規，其法
    定程式自屬完備，先予說明。
(三)、其次，異議人對於其有駕乘前開機車行經旨開時、地，經本
    案違規地點之雷達測速照相儀器測得其以車速63公里行駛於
    該路段，並拍攝採證照片，嗣為警填單逕行舉發等情事，亦
    自承在案（參卷附99年3 月4 日聲明異議狀、99年1 月25日
    陳述書），惟堅詞否認有何超速行駛之違規，並以如上情詞
    為辯。而查：
１、異議人不服前述舉發違規，向原處分機關提出申訴，由原處
    分機關函請舉發員警職配機關即內湖分局再行查證結果，經
    該分局以99年2 月2 日北市警內分交字第09930041701 號函
    復謂以：「查於本市○○區○○路239 號對面路燈桿上設有
    速限50公里標誌，亦設有前方有測速照相請依速限行駛之警
    示牌，故車輛行經本路段均應遵守速限標誌行駛；倘駕駛人
    行車速度皆在規範範圍內（行車時速不得超過50公里），車
    前視覺角度狀況皆能辨識清晰，又本路段速限及測速警示牌
    並未被路樹遮蔽或髒污至不能辨識，且道路交通安全規則業
    已規定，行車速度依速限標誌或標線之規定行駛；若無速限
    標誌或標線者，行車時速不得超過50公里，領有駕駛執照之
    用路人皆應知悉此項規定，不得僅因自己主觀意識而加以卸
    責」等語，詳細說明本案違規地點前方確有設立該路段最高
    速限標誌與有測速照相請依速限行駛之警示牌告，且前揭速
    限標誌及測速照相之警示牌，均未有受路樹遮蔽或髒污至不
    能清晰辨識等情事，此參諸異議人自行拍攝本案違規地點所
    在路段設置如上最高速限標誌與測速照相警示牌等照片2 幀
    ，亦足析明。
２、再，內湖分局對於舉發本案異議人上述交通違規所使用之科
    學採證儀器，同以前揭函文併予說明：「本分局所使用之雷
    達測速器材，均通過經濟部標準檢驗局國家標準檢驗合格並
    領有檢驗合格證書，儀器本身具有高度準確性，雷達測速照
    相是結合雷達單元與自動照相系統。當車輛在雷達波發射範
    圍，若車速超過設定速限，相機會自動照相，數據即會在相
    片上顯示出來；審核違規採證照片，CYM－060號車行經上開
    路段，車速達63公里（速限50公里），超速13公里以上未滿
    20公里，明顯超過規定速線行駛」等意旨，並提出本案舉發
    違規所用科學設備之經濟部標準檢驗局雷達測速儀檢定合格
    證書1 紙為證（檢定日期：98年12月16日、有限期限：99年
    12月31日、檢定合格單號碼：MOGA0000000A、MOGA0000000A
    B ）等意旨；再觀諸內湖分局提出本件異議人駕乘車號：CY
    M－060號重機車，於上揭時、地，有行車速度超過規定之最
    高速限之違規採證照片（正本）所示，其係在正常使用狀態
    下拍攝之畫面，且清晰記錄違規車輛號牌、車型、違規時間
    、地點、最高行車速限以及測得違規車輛車速等資料可據，
    堪認內湖分局舉發異議人旨開交通違規，其使用前述雷達式
    測速照相儀器之科學設備，並無任何事據可證該儀器所測得
    行車速度數值有何失真或拍攝角度有何失準等情事，足證其
    準確度係屬可信。
(四)、承前所述，本案舉發員警依檢定合格之雷達測速照相儀器取
    得證據資料，填單逕行舉發異議人有上列交通違規行為，並
    翔實說明本案舉發歷程，以及舉發違規地點前方確實設置有
    該路段最高速限標誌與「常有測速照相，請依速限行駛」之
    警示牌，且清楚可辨，復提出經濟部標準檢驗局檢定合格證
    書為稽；再，舉發員警依法於旨開時、地執行取締交通違規
    勤務，而異議人則未提出證據證明有何虛捏事實違法舉發情
    事。準此，舉發員警依據如上科學儀器取得證據資料，所為
    旨揭舉發異議人超速行駛之交通違規，堪信為真實；異議人
    於本件聲明異議，仍以同一情詞置辯，自不足採信。
(五)、綜前所論，異議人於首開時、地，有「限速50公里，經測時
    速63公里，超速13公里未滿20公里」之違規行為，至堪認定
    。原處分機關依據上揭查得事證，認定異議人確有前述違規
    事實，依法裁處罰鍰600 元，並記違規點數1 點，核無違誤
    。本件聲明異議為無理由，應予駁回。
據上論斷，應依道路交通案件處理辦法第19條，裁定如主文。
中    華    民    國    99    年    3     月    31    日
                        交通法庭法  官  黎錦福
上列正本證明與原本無異。
如不服本裁定，應於裁定送達後5 日內敘明抗告理由，向本院提
出抗告狀。
                                書記官  蔡麗春
中    華    民    國    99    年    3     月    31    日

司法院資訊處製作；財團法人民間司法改革基金會備份。
